【裁判字號】    95,交抗,10
【裁判日期】    950111
【裁判案由】    聲明異議
【裁判全文】
臺灣高等法院臺南分院刑事裁定
                                 95年度交抗字第10號  Ａ
抗  告  人
即受處分人  甲○○
上列抗告人因聲明異議案件，不服臺灣嘉義地方法院中華民國94
年11月30日裁定（94年度交聲字第80號；交通部公路總局嘉義區
監理所於中華民國94年3月28日所為之處分案號：嘉監裁字第裁
70—Ｌ00000000號）提起抗告，本院裁定如下：
    主      文
抗告駁回。
    理      由
一、原處分意旨略以：異議人即受處分人甲○○（即本件抗告人
    ）於民國（下同）94年1月13日20時30分許，駕駛牌照號碼
    SP —2256號自用小客車，沿嘉義縣太保市○○○○道行駛，
    於南向2公里700公尺處，未依規定駛入來車道，適有對向廖
    金池騎乘車牌號碼KV8－567號重型機車，駛至該處，因不及
    閃避而發生碰撞，廖金池人車倒地，送醫後於同日20時52分
    死亡。肇事後異議人未即採取救護或其他必要措施，並向警
    察機關報案，反而駕駛上開自用小客車逕自逃離肇事現場。
    嘉義縣警察局於94年1月24日，以嘉縣警交字第Ｌ00000000
    號違規通知單舉發異議人有「駕駛汽車肇事致人死亡後逃逸
    」及「未依規定駛入來車道」之違規，而原處分機關即交通
    部公路總局嘉義區監理所（下稱原處分機關）亦於94年3月
    28日，依道路交通管理處罰條例第45條第1項第3款、第62條
    第1項後段之規定，以嘉監裁字第裁70—Ｌ00000000裁決書
    ，對異議人為「罰鍰新台幣（下同）900元，吊銷駕駛執照
    ，終身禁考，並計違規點數1點」之處分等語。
二、本件異議意旨則以：本件車禍發生時，異議人 (即本件抗告
    人）並未發覺與他車擦撞，直到返家停車後發現前保險桿遺
    失才驚覺有異，事後已向警察單位自白，接受調查，案發當
    晚下雨視線不佳，該路段照明設備不良，為一彎道，且機車
    道、快車道施工範圍達3.3公尺寬，因施工後回填不實造成
    路面佈滿碎石，KV8－567號重型機車騎士廖金池疑似因路面
    顛簸自行滑倒後，再與異議人所駕自小客車發生撞擊，且異
    議人所駕自小客車與被害人機車並無碰撞之擦痕，可見並未
    直接撞擊，被害人死亡是否因異議人之過失所致尚難定論，
    異議人非為逃避責任而故意駛離現場，並無肇事逃逸之情形
    ，原處分機關裁決「罰鍰900元，吊銷駕駛執照，終身禁考
    ，並計違規點數1點」之處分，顯有誤會，爰請查明並重新
    裁決云云。
三、按汽車駕駛人，爭道行駛不依規定駛入來車道者，處新臺幣
    600元以上1800元以下罰鍰；汽車駕駛人，駕駛汽車肇事致
    人受傷或死亡，應即採取救護或其他必要措施，並向警察機
    關報告，不得駛離；違者吊扣其駕照3個月至6個月；逃逸者
    吊銷駕駛執照，道路交通管理處罰條例第45條第1項第3款、
    第62條第1項分別定有明文。再按汽車駕駛人有第45條情形
    者，除依原條款處罰鍰外，計違規點數1點；汽車駕駛人，
    曾依第62條第1項之規定吊銷駕駛執照者，終身不得考領駕
    駛執照；同條例第63條第1項第1款、第67條第1項亦有明文
    。
四、經查：
  (一)本件抗告人即異議人甲○○前揭駕車肇事致人死亡、未採取
    救護等必要措施而逃逸之行為，由嘉義縣警察局水上分局移
    送台灣嘉義地方法院檢察署偵辦（94年度偵字第682號），
    並經臺灣嘉義地方法院檢察署檢察官提起公訴，現由臺灣嘉
    義地方法院刑事庭以94年度交訴字第17號審理中。
  (二)又抗告人於94年1月14日上午12時20分警察訊問時，先表示
    上開SP—2256號自小客車於案發當日乃由其妻郭鳳珠駕駛，
    肇事後駛離現場；同日16時50分警察再訊問時，尚且捏造案
    發當日其行車路線為：「駕駛SV—4626號自小客車由嘉168
    線公路行駛至前潭路口，左轉至嘉65線往土溝方向行駛，行
    進至高速公路下道路左轉往北，沿南新外環道路駛入嘉義市
    興建中50 米連外道路，走到盡頭右轉世賢路走到底右轉宣
    信街行進100 公尺再左轉200公尺接彌陀路右轉直走．．．
    沿魚寮回到新埤里。」云云；嗣抗告人於該日23時50分警訊
    時，乃坦白承認駕車肇事。且證人蔡連興即承辦本案之員警
    亦證稱：「（你接手承辦之後，被告是否坦承有肇事？）我
    去分駐所之後，先問過郭鳳珠的筆錄，當時是她承認，但她
    講述的過程，我們認為她的供詞與實際情形有些出入。後來
    甲○○就自動到我們分局承認肇事。（有何異常？）對於行
    駛路線的描述有異常。而且郭鳳珠承認肇事的車輛，跟甲○
    ○開來警局的車輛是不同一台。（當時是否有猜測何人肇事
    ？）家屬一直表示是甲○○肇事，所以我才清查錄影帶。」
    等情（見原審94年8月22日訊問筆錄）。而抗告人身為水上
    分局太保分駐所員警，肇事後由其妻出面頂替，在經過警方
    詳細蒐證後，始於案發翌日晚間11時承認為其駕車行經該路
    段，顯為逃避刑事責任之追訴。抗告人若不確定94年1月13
    日當日是否與被害人發生車禍，豈有任令其妻頂替肇事，而
    不及時承認駕車行經該路段之理，是抗告人辯稱當時不知有
    發生撞擊云云，有違常情。
  (三)再依嘉義縣警察局道路交通事故初步分析研判表1份、道路
    交通事故現場圖2份、道路交通事故調查報告表（一）、（
    二）各1份、肇事現場及車損照片35張所示，被害人血跡、
    機車刮地痕、疑似汽車煞車痕、檔泥板掉落位置均在南向車
    道，抗告人所稱當時行進方向卻是往北，足堪認定抗告人當
    時確實是駛入對向車道無疑。且被害人因騎乘機車發生「車
    禍」後，「遭汽車輾過」，造成「頭胸部多發重壓性創傷」
    死亡，亦有勘驗筆錄、驗斷書、相驗屍體證明書、法務部法
    醫研究所94 年4月22日法醫理字第09400 00343號函附鑑定
    書各1份及相驗照片9張附於上開刑事案件卷內可按。
  (四)抗告人於發生碰撞後所駕車輛之保險桿掉落，可見碰撞之力
    道不小，當無不知之理，竟駛離現場，未查明他人有無受傷
    ，事後又由其妻郭鳳珠出面頂替肇事責任，實難令人相信其
    非逃逸離去，是抗告人確有明知前揭駕車肇事致人受傷而逃
    逸之行為，至為灼然。
五、從而，原審以原處分機關依道路交通管理處罰條例第45條第
    1 項第3款、第62條第1項、第63條第1項第1款、第67條第1
    項之規定裁處罰鍰900元，吊銷駕駛執照，終身禁考，並計
    違規點數1點核無違誤，認異議人所辯不知有碰撞他人一事
    ，為事後卸責之詞，難信為真正，為無理由，而駁回其異議
    等情。本院經核其認事用法，均無不當，裁定亦稱妥適。受
    處分人之抗告意旨，認死者騎機車在系爭車禍現場自行滑倒
    ，遭其他車輛輾過死亡，根本與抗告人無關云云，為無理由
    ，應予駁回。
六、據上論斷，應依道路交通案件處理辦法第26條，刑事訴訟法
    第412條，裁定如主文。
中    華    民    國    95    年    1     月    11    日
                  刑事第五庭    審判長法  官  楊明章
                                      法  官  戴勝利
                                      法  官  顏基典
以上正本證明與原本無異。
不得再抗告。
                                      書記官  呂嘉文
中    華    民    國    95    年    1     月    11    日


司法院資訊處製作；財團法人民間司法改革基金會備份。
